臺灣板橋地方法院刑事判決　　　　　　　99年度訴字第3187號
公　訴　人　臺灣板橋地方法院檢察署檢察官
被　　　告　李寬德
指定辯護人　本院公設辯護人　彭宏東
輔　佐　人　張馨方
即被告之母
上列被告因偽造文書等案件，經檢察官聲請以簡易判決處刑（聲
請案號：99年度偵緝字第1235號），本院認不得以簡易判決處刑
，改依通常程序審理（原受理案號：99年度簡字第7342號），並
判決如下：
    主  文
李寬德無罪。
    理  由
一、聲請簡易判決處刑意旨略以：被告李寬德基於行使偽造文書
    及意圖為自己不法所有之犯意，先於不詳時、地，盜刻陳詩
    倫印章，再於民國（下同）97年6 月24日，持陳詩倫之國民
    身分證、機車駕駛執照1 張及上開盜刻之印章，假冒「陳詩
    倫」代理人之名義，至臺北縣三重市（現改制為新北市三重
    區○○○路163-1 號「晶有企業社」，向中華電信股份有限
    公司（下稱中華電信）申請租用2 支行動電話號碼（門號各
    為0000000000號、0000000000號），並在中華電信之「3G影
    音行動電話業務租用申請書」內之「申請人簽章」欄位，蓋
    用「陳詩倫」之印章，而偽造「行動通信網路業務服務申請
    書」表示由「陳詩倫」同意申請行動電話門號之私文書後，
    進而將上揭偽造文件持向晶有企業社不知情之業務員林祐瑄
    行使之，林祐瑄再依上開資料，代為向中華電信提出申請而
    行使之，而足生損害於陳詩倫及中華電信門號核發管理之正
    確性，同時藉此詐術，使中華電信誤信門號申請人為陳詩倫
    本人，而陷於錯誤，交付行動電話門號之SIM 卡2 枚（門號
    各為：0000000000號、0000000000號）予被告李寬德使用。
    嗣被告李寬德遲未繳納上開門號月租費及通話費，致中華電
    信損失新臺幣（下同）7,983 元，並寄發繳費通知予陳詩倫
    催繳上開帳款，陳詩倫察覺有異報警處理，始循線查獲上情
    。因認被告所為涉犯刑法第216 條、第210 條之行使偽造私
    文書罪嫌及同法第339條第2項詐欺得利之罪嫌等語。
二、按犯罪事實應依證據認定之，無證據不得認定犯罪事實；又
    不能證明被告犯罪者，即應諭知無罪之判決，刑事訴訟法第
    154 條第2 項、第301 條第1 項分別定有明文。復按認定犯
    罪事實所憑之證據，雖不以直接證據為限，間接證據亦包括
    在內，然而無論直接證據或間接證據，其為訴訟上之證明，
    須於通常一般人均不致有所懷疑，而得確信其為真實之程度
    者，始得據為有罪之認定，倘其證明尚未達到此一程度，而
    有合理之懷疑存在時，即難遽採為不利被告之認定，最高法
    院88年度臺上字第954號判決意旨可資參照。
三、本件檢察官認被告涉有上揭偽造文書等罪嫌，無非係以被告
    於偵查中不否認在中華電信3G影音行動電話租用申請書上簽
    立陳詩倫之姓名，及告訴人陳詩倫於警詢之指訴與證人林祐
    瑄於警詢中之證述，以及中華電信3G影音行動電話業務租用
    申請書等資料為其主要之論據。訊據被告李寬德堅決否認有
    何偽造文書等罪嫌，惟對於究係何人將陳詩倫之國民身分證
    與印章交付予伊、為何要持陳詩倫之證件申請行動電話，及
    所申請之行動電話現於何處、交予何人使用等事項均稱「不
    清楚」、「不知道」等語，另輔佐人即被告之母張馨方陳稱
    ：被告之前即有精神疾病，曾多次至馬偕醫院、松德醫院及
    亞東醫院等多家醫院治療，目前亦經法院裁定禁治產宣告等
    語。經查：
 （一）被告李寬德早於96年3 月間即因雙極性情感異常、中度
       、情感性精神病曾至馬偕、亞東等醫院治療，分別有該
       院診斷證明書2 紙在卷可參。再經馬偕紀念醫院精神科
       鑑定結果略以：被告整體智商表現位在同儕中度智能不
       足的程度，和依據被告過往學業表現其病前智力功能的
       推估相較，有明顯的下降。又被告雖經藥物治療，仍有
       許多精神症狀，此有該院心理衡鑑報告1 份附卷可佐。
       又被告經本院另案囑請板橋中興醫院鑑定認被告罹患中
       度情感性精神病多年，並領有中度精神障礙殘障手冊，
       經診斷「中度情感性精神病」，判定「精神耗弱」，無
       法正確處理任何事務之能力。並經本院於97年9 月30日
       以97年度禁字第272 號民事裁定禁治產宣告，此有該院
       97年9 月15日精神鑑定報告書及本院上開民事裁定可按
       （見本院97年度禁字第272 號民事卷第22頁至第24頁）
       。是足以認定被告確罹患有情感性精神疾病、智能不足
       及無法正確處理任何事務之能力無誤。
 （二）再被告於本院調查、審理時多次到庭應訊，本院無論從
       其外觀神色或應答上，皆可明顯看出被告之精神狀況明
       顯與一般正常人不同，此無須特別具有醫學專業背景即
       可作出清楚判別；況被告與被害人陳詩倫間並無任何關
       係，亦無出具任何委託書託由被告辦理申請行動電話之
       業務，此經證人陳詩倫於本院調查時證述在卷。是何以
       被告會持有陳詩倫之國民身分證影本及陳詩倫之印章，
       及被告戶籍設於新北市板橋區，而被害人陳詩倫設籍於
       新北市中和區，且所提供陳女之身分證影本戶籍為彰化
       縣，又為何遠赴新北市三重區申請行動電話？上開重大
       可疑事項，亦未見辦理行動電話業務之晶有企業社之員
       工林祐瑄對此詳為查證。又依上開所述，被告無論其從
       外觀神色或與人應答上，皆可明顯看出其精神狀況有異
       ，而證人林祐瑄於本院調查時對於是否被告辦理及有無
       他人陪同被告辦理等事項？卻稱：「沒有印象」、「記
       不清楚」（見本院99年度簡字第7342號刑事卷第34頁反
       面、第35頁）。又被告果有冒用他人名義申請行動電話
       使用，當會用來源不明之證件辦理，縱日後查覺申請行
       動電話之名義人並無申請，亦無法查出真正辦理申請行
       動電話業務之人；惟本案被告竟提供其國民身分證影本
       ，且以代理人身分辦理，如此日後自可輕易查出係被告
       冒用他人名義申請，此亦與一般冒用他人名義之偽造文
       書案件不同。益足證被告根本無處理任何事務之能力。
       況被告於97年5 月30日因涉嫌提供其向臺灣大哥大公司
       申請之門號為0000000000號之SIM 卡交付詐欺集團使用
       而涉嫌幫助詐欺乙案，亦經臺灣臺中地方法院檢察署檢
       察官以其心神狀況無法與正常人相較，有認識之義務，
       而為不起訴處分，亦有該署98年度偵緝字第1333號不起
       訴處分書在卷可稽（見偵查卷第33頁至第35頁）。
四、綜上所述，本件依調查所得之證據，縱認上開中華電信3G影
    音行動電話租用申請書上「陳詩倫」之姓名係被告所為；惟
    以被告患有情感性精神疾病多年，且智能不足，根本無法正
    確處理任何事務，其心智程度亦無法與正常人相較，自難課
    被告有此偽造文書、詐欺犯罪之認識，此外亦查無其他積極
    確切證據足資證明被告對此有認識，依「罪證有疑、利於被
    告」之法則，並揆諸前揭法條及判決意旨，其犯罪尚屬不能
    證明，依法自應諭知無罪之判決。
據上論斷，應依刑事訴訟法第452 條、第301 條第1 項，判決如
主文。
本件經檢察官褚仁傑到庭執行職務
中    華    民    國   100    年    3     月    29    日
              刑事第二十二庭審判長法  官  潘  長  生

                                  法  官  徐  子  涵
                                  法  官  許  映  鈞
以上正本證明與原本無異。
如不服本判決應於收受判決後10日內向本院提出上訴書狀，並
應敘述具體理由。其未敘述上訴理由者，應於上訴期間屆滿後
20日內向本院補提理由書（均須按他造當事人之人數附繕本）
「切勿逕送上級法院」。
                                  書記官  陳  褘  翎
中    華    民    國   100    年    3     月    29    日